臺灣高等法院刑事裁定
111年度毒抗字第189號
抗  告  人  
即  被  告  謝志明



上列抗告人即被告因違反毒品危害防制條例案件，不服臺灣桃園
地方法院中華民國111年1月22日准予觀察勒戒之裁定（111年度
毒聲字第53號），提起抗告，本院裁定如下：
    主  文
抗告駁回。                                              
    理  由
一、原裁定意旨略以：抗告人即被告甲○○（下稱被告）就其於民
    國110年9月20日晚間6時30分許，在桃園市○○區○○路000號宿
    舍內，以將海洛因捲入香菸內後吸食煙霧之方式施用海洛因
    1次等事實，業於警詢、偵訊時坦承不諱，且有桃園市政府
    警察局龜山分局真實姓名與尿液毒品編號對照表、自願受搜
    索同意書、搜索扣押筆錄、扣押物品目錄表、臺北榮民總醫
    院毒品成分鑑定書、台灣檢驗科技股份有限公司濫用藥物檢
    驗報告等件為憑，被告施用第一級毒品海洛因之犯行，堪予
    認定。又被告並未因施用毒品經法院裁定執行觀察、勒戒，
    有本院被告前案紀錄表附卷可憑；檢察官審酌被告因妨害自
    由、公共危險案件在監執行，另因恐嚇案件，經臺灣桃園地
    方院以109年度桃簡字第3130號、110年度桃簡字第252號判
    決分別處有期徒刑5月、有期徒刑6月後，現經上訴審理中，
    考量戒癮治療程序無法在監所內執行，因而聲請觀察勒戒，
    所為裁量並無重大明顯瑕疵，認檢察官聲請觀察勒戒於法有
    據，應予准許等語。
二、抗告意旨略以：伊於110年9月20日下午已撥打110告知警方
    伊遭人押走、遭「阿國」以毒品誘騙，以顆粒狀磨粉謊稱是
    嗎啡藥捲菸給伊吸食，伊主動將殘渣袋交付警方，供出上手
    為「阿國」，大林派出所警員趁伊海洛因退藥神智不清，催
    促伊蓋章、不讓伊看筆錄，又將「阿國」拿毒品時間編成警
    方所講時間，與事實差異太大，請予詳細調查，請求予以美
    沙冬戒毒云云。
三、按「犯（毒品危害防制條例）第10條之罪者，檢察官應聲請
    法院裁定，或少年法院（地方法院少年法庭）應先裁定，令
    被告或少年入勒戒處所觀察、勒戒，其期間不得逾2月」、
    「觀察、勒戒後，檢察官或少年法院（地方法院少年法庭）
    依據勒戒處所之陳報，認受觀察、勒戒人無繼續施用毒品傾
    向者，應即釋放，並為不起訴之處分或不付審理之裁定；認
    受觀察、勒戒人有繼續施用毒品傾向者，檢察官應聲請法院
    裁定或由少年法院（地方法院少年法庭）裁定令入戒治處所
    強制戒治，其期間為6個月以上，至無繼續強制戒治之必要
    為止。但最長不得逾1年」，毒品危害防制條例第20條第1項
    、第2項定有明文。又毒品危害防制條例第20條第1項規定之
    觀察、勒戒處分，並非對於施用毒品犯罪者之懲處，而係針
    對受處分人將來之危險所為預防、矯正措施之保安處分，目
    的係為斷絕施用毒品者之身癮及心癮，並屬強制規定，凡犯
    毒品危害防制條例第10條之罪者，除檢察官審酌個案情形，
    依同條例第24條第1項為附命完成戒癮治療之緩起訴處分，
    可排除適用觀察、勒戒之程序外，凡經檢察官聲請，法院僅
    得依法裁定令入勒戒處所觀察、勒戒，以查其是否仍有施用
    毒品傾向，並據以斷定幫助受處分人徹底戒毒之方法。
四、經查：
㈠、被告係於110年9月21日15時30分許，在桃園市龜山區山鶯路
    與福星巷口前，於桃園市政府警察局龜山分局大林派出所警
    員盤查時，告知警方伊日前在工地工作時，經同事請抽香菸
    ，後來才知道該香菸有摻入海洛因粉末，並於同日16時30分
    許，自行將口袋內之海洛因殘渣袋3個交出，並同意警方採
    檢尿液等情，有被告警詢筆錄在卷可憑（偵字第9067號卷第
    8頁），並有勘察採證同意書、桃園市政府警察局龜山分局
    大林派出所查獲施用毒品案件經過情形紀錄表等件在卷可佐
    （偵字第9067號卷第51、57頁）。又被告上開經警採集之尿
    液檢體，送由台灣檢驗科技股份有限公司鑑驗結果，確呈
　　可待因、嗎啡陽性反應，有該公司出具之濫用藥物檢驗報告
    （編號：UL/2021/00000000）、桃園市政府警察局龜山分局
    真實姓名與尿液毒品編號對照表在卷可稽（偵字第9067號卷
    第33、37頁），並有搜索扣押筆錄、扣押物品目錄表、殘渣
    袋3個扣案足佐（偵字第9067號卷第43至47頁），而上開殘
    渣袋經送驗結果，均檢出海洛因成分，亦有臺北榮民總醫院
    毒品成分鑑定書在卷足憑（偵字第9067號卷第35頁），堪認
    被告於採驗尿液前回溯26小時內某時，有施用第一級毒品海
    洛因之情，是可據此認定被告於警詢時供承於110年9月20日
    晚間6時30分許，在桃園市○○區○○路000號宿舍內，以將海洛
    因捲入香菸吸食煙霧之方式施用一節為真實，其施用第一級
    毒品堪可認定。
㈡、雖被告抗告意旨稱其在大林派出所遭員警強迫簽筆錄、受「
    阿國」誘騙而誤吸海洛因云云。然被告於檢察事務官詢問時
    ，已陳明其對於警方之詢問、採驗尿液過程沒有意見等語（
    偵字第9067號卷第111至112頁），已難認有何受警察強迫之
    狀況。況被告係於110年12月7日受檢察事務官詢問，距離其
    受盤查時間相距已有一個半月，於該次詢問中不僅未提及有
    何受同事之誘騙而誤用海洛因之狀況，且就檢察事務官詢問
    對於尿液鑑驗結果有何意見時，亦僅稱：「有吃署桃開的嗎
    啡止痛藥」等語，難認被告所辯受誘騙之說為可信。況被告
    於警詢時詳細陳述5次向卓維國購買毒品海洛因之時間、地
    點，每次購買數量均為1小包、金額均為3,000元（偵字第90
    67號卷第9至11頁），亦與一般藥品價格有明顯差異，被告
    於警詢時自承有依醫生處方服用嗎啡止痛（偵字第9067號卷
    第12頁），卻以高價向卓維國購買其所謂止痛用的香菸，亦
    與常情不符。是被告辯稱受「阿國」誘騙始施用海洛因之說
    詞，實非可採。
㈢、又被告未曾因施用毒品案件，經法院裁定送觀察勒戒、施以
    強制戒治等情，有本院被告前案紀錄表在卷可稽（本院卷第
    17至53頁），被告既未曾因施用毒品案件受觀察勒戒或強制
    戒治之執行完畢，檢察官於斟酌個案具體情節後，認被告因
    另案在監執行，不宜予以附命戒癮治療之緩起訴處分，而向
    法院聲請觀察勒戒，自屬檢察官職權合法裁量行使，難謂有
    裁量逾越、濫用或違反比例原則之明顯違失。原審裁定被告
    應予觀察勒戒，核無違誤。至被告抗告意旨固請求予以戒癮
    治療云云，惟按所謂附命戒癮治療之緩起訴處分，係由檢察
    官審酌個案情形，依毒品危害防制條例第24條規定，改以緩
    起訴處分方式轉介毒品施用者前往醫療院所治療。而是否給
    予被告為附命完成戒癮治療之緩起訴處分，事屬刑事訴訟法
    第253條之1第1項及第253條之2第1項第6款特別賦予檢察官
    之職權，法院原則上應尊重檢察官職權之行使，僅就檢察官
    之判斷有違背法令、事實認定有誤或其他裁量重大明顯瑕疵
    等事項，予以有限之低密度審查，檢察官就此裁量權之行使
    ，苟無濫用或不當情形，自不得任意指為違法。本件檢察官
    已審酌被告於檢察事務官詢問時所陳述之意見，認被告在監
    執行中，且有他案偵審及判刑確定，難以戒癮治療而為緩起
    訴處分，而向法院聲請裁定觀察勒戒，此觀之聲請書所載即
    明（原審卷第7至8頁），所為裁量並無何重大明顯瑕疵。被
    告猶以前詞指摘原裁定不當，自非有據。
五、從而，原審依毒品危害防制條例第20條第1項、觀察勒戒處
    分執行條例第3條第1項規定，裁定准予觀察、勒戒，自無不
    合。被告之抗告為無理由，應予駁回。　　　
據上論斷，應依刑事訴訟法第412條，裁定如主文。
中　　華　　民　　國　　111 　年　　3 　　月　　8 　　日
                  刑事第二十二庭審判長法　官  王美玲
                                      法　官  陳銘壎
                                      法　官  汪怡君
以上正本證明與原本無異。
不得再抗告。
                                      書記官  高妤瑄
中　　華　　民　　國　　111 　年　　3 　　月　　9 　　日